【裁判字號】    99,交聲,885
【裁判日期】    990304
【裁判案由】    聲明異議
【裁判全文】
臺灣臺中地方法院交通裁定事件         99年度交聲字第885號
原處分機關  交通部公路總局臺中區監理所臺中市監理站
異  議  人
即受處分人  甲○○
上列受處分人因違反道路交通管理處罰條例案件，對於交通部公
路總局臺中區監理所臺中市監理站於民國98年9 月21日所為之裁
決（裁監稽違字第裁61-HD0000000號），聲明異議，本院裁定如
下：
    主    文
原處分關於吊扣職業聯結車駕駛執照拾貳個月部分撤銷。
甲○○重型機器腳踏車駕駛人，無駕駛執照駕駛機器腳踏車，經
測定酒精濃度超過規定標準，不得考領重型機器腳踏車駕駛執照
拾貳個月。
    理    由
一、原處分意旨略以：異議人即受處分人（下稱受處分人）甲○
    ○駕駛車牌號碼N8X-628 號重機車，於民國99年2 月24日0
    時40分許，在臺中縣烏日鄉○○路957 號前，因「酒後駕車
    （經以口吹氣測得0.40mg/L，超過標準值）」之違規，經臺
    中縣警察局交通隊警員以中縣警交字第HD0000000 號違反道
    路交通管理事件通知單舉發。受處分人違規時，僅領有汽車
    駕照，其機車駕照因其他違規案件，為本站執行「肇事吊銷
    」，迄今尚未重新考領，故本站遂於99年2 月24日以豐監稽
    違字第裁63-HD0000000號裁決書，依道路交通管理處罰條例
    第35條第1 項第1 款及第22條第1 項第4 款規定，裁處受處
    分人新臺幣（下同）15,000元、1,800 元整，並吊扣汽車駕
    駛執照12個月（吊扣職業聯結車駕照，因其重型機車駕照已
    吊銷），並施以道安講習（罰鍰共計16,800元已於99年2 月
    24 日 繳納），逾期則依裁決書處罰主文規定裁處，於法並
    無不合等語。
二、受處分人異議意旨略以：因為本人工作需要，須持有職業聯
    結車駕照，請求撤銷原處分關於吊扣汽車駕照1 年部分等語
    。
三、按汽車駕駛人有飲用酒類後其吐氣所含酒精濃度超過每公升
    0.25毫克以上者，不得駕車，又汽車駕駛人，駕駛汽車經測
    試檢定酒精濃度超過規定標準者，處15,000元以上60,000元
    以下罰鍰，並當場移置保管該汽車及吊扣其駕駛執照1 年。
    道路交通安全規則第114 條第2 款、道路交通管理處罰條例
    第35條第1 項第1 款分別定有明文。又按道路交通管理處罰
    條例所稱之汽車，包含機器腳踏車在內；汽車駕駛人違反本
    條例規定，應受吊扣駕駛執照處分，於汽車駕駛人係無駕駛
    執照駕車者，在所規定最長吊扣期間內，不得考領駕駛執照
    ，道路交通管理處罰條例第3 條第3 項第8 款、第67條第6
    項亦定有明文。
四、復按前揭條文所稱之「駕駛執照」，依95年3 月1 日修正施
    行前之道路交通管理處罰條例第68條規定：「汽車駕駛人，
    因違反本條例及道路交通安全規則之規定，受吊扣或吊銷駕
    駛執照處分時，吊扣或吊銷其持有各級車類之駕駛執照。」
    ，係指違規人持有之各級車類駕駛執照均應予吊扣，惟修正
    後之該條文內容為：「汽車駕駛人，因違反本條例及道路交
    通安全規則之規定，受吊銷駕駛執照處分時，吊銷其持有各
    級車類之駕駛執照。」，業已刪除「吊扣或」等字。是依現
    行條文之解釋，受吊銷駕駛執照處分者，仍維持吊銷其持有
    之各級車類駕駛執照，至於受吊扣駕駛執照處分者，則僅吊
    扣其違法或違規當時所駕駛車輛之駕駛執照，不再吊扣其持
    有之各級車類駕駛執照，且道路交通管理處罰條例第35條第
    1 項第1 款前段既將當場移置保管該汽車及吊扣其駕駛執照
    併列，而不稱「吊扣其各級車類之駕駛執照」，解釋上當係
    指與該移置保管汽車同一等級之汽車駕駛執照而言，不得任
    意擴張解釋。至於受處分人僅領有大貨車普通駕駛執照，致
    無較低級車類之自用小客車駕駛執照可供吊扣，此係源於道
    路交通安全規則關於「一照原則」之駕照管理問題，要不能
    因執行困難或法規漏洞，即置立法修正通過之條文不予遵守
    適用，遽擴張解釋認應吊扣受處分人之各級車類駕駛執照（
    參臺灣高等法院臺中分院97年度交抗字第349 號裁定）。
五、經查：
(一)、本件受處分人持有職業聯結車駕駛執照駕駛重機車，經檢測
    後酒精濃度超過規定標準之違規事實，為受處分人所不爭執
    ，亦有中縣警交字第HD0000000 號舉發違反道路交通管理事
    件通知單、交通部公路總局臺中區監理所臺中市監理站裁監
    稽違字第裁61-HD0000000號裁決書與送達證影本各乙份附卷
    可稽，本件違規事實洵堪認定。惟本件違規行為之時間係99
    年2 月24日，自應依修正後之道路交通管理處罰條例第68條
    裁處，而該條文修正後既將「吊扣」二字刪除，依前揭說明
    ，駕駛人受吊扣駕駛執照處分時，不再吊扣其持有各級車類
    之駕駛執照，故原處分機關於作成吊扣駕駛執照處分時，應
    就行為人所應吊扣之駕駛執照種類明確指示，始符合依法行
    政原則，而本件受處分人係駕駛重機車違規，所受之處分應
    為限制其駕駛普通重型機車之權利，即吊扣其普通重型機車
    駕駛執照，亦即受處分人違反道路交通管理處罰條例第35條
    第1 項規定時，所需吊扣之駕照，應係指酒精濃度超過規定
    標準駕駛時，遭查獲時所駕駛車輛之駕照，而不得將受處分
    人所持有各級車輛之駕照均予吊扣。然原處分機關竟剝奪受
    處分人汽車駕駛之用路權，因受處分人持有之汽車駕駛執照
    係職業聯結車駕駛執照，從而吊扣受處分人該職業聯結車駕
    駛執照，已不當擴張解釋限制人民權利之法律，與依法行政
    原則有違，自應予以撤銷。
(二)、又受處分人前因酒駕之故，其所有之重型機車駕駛執照於98
    年1 月12日業經吊銷，有機車駕照基本資料1 紙在卷足憑。
    而受處分人於99年2 月24日為本件違規行為時，其所有之重
    型機車駕照業經吊銷，且按道路交通安全規則第61條第1 項
    第1 款之意旨，已領有聯結車駕駛執照者，得駕駛大客車、
    大貨車、代用大客車、大客貨兩用車、曳引車、小型車，輕
    型機器腳踏車，惟不包括得駕駛重型機器腳踏車。故本件原
    處分機關之裁處經撤銷後，並無從為裁處吊扣重型機車駕駛
    執照12個月之處分。再受處分人係在重型機車駕駛執照受吊
    銷後，仍駕駛重型機車，應屬無照駕駛，而因無適當之重型
    機車駕駛執照可供吊扣，依道路交通管理處罰條例第67條第
    6 項規定，僅限制汽車駕駛人在所規定最長吊扣期間內，不
    得考領駕駛執照而已，尚不得依此規定逕為吊扣受處分人之
    職業聯結車駕駛執照。是受處分人普通重型機車之駕駛執照
    經吊銷後，本不得駕駛普通重型機車，其於酒精濃度超過標
    準時駕駛普通重型機車，除就違反「無照駕駛」之規定，應
    另行裁罰外；就「酒後駕車」部分，自仍應依道路交通管理
    處罰條例第35條第1 項第1 款、第24 條 第1 項第2 款之規
    定，裁處罰鍰及道安講習，且因其係無普通重型機車之駕駛
    執照，而無從依道路交通管理處罰條例第35 條 第1 項第1
    款之規定，吊扣其「普通重型機車」之駕駛執照1 年，仍應
    依道路交通管理處罰條例第67條第6 項之規定，為「於原應
    吊扣普通重型機車駕駛執照之1 年期間內，不得考領普通重
    型機車駕駛執照」之裁罰。至受處分人因違反「無照駕駛」
    之規定應另依道路交通管理處罰條例之規定予以裁罰部分，
    因受處分人聲明異議範圍不及於此，尚非屬本院得審理之範
    圍，併此敘明。
六、綜上所述，本件受處分人領有汽車駕駛執照，駕駛上開重型
    機車酒精濃度超過規定標準之違規行為，事證明確，足堪認
    定。惟原處分機關未考量現行道路交通管理處罰條例第68條
    修正規定與內涵，不得吊扣受處分人現尚有效之其他各級駕
    駛執照，仍裁處吊扣異議人「汽車駕駛執照」，即有違誤，
    應由本院撤銷原處分關於吊扣汽車駕駛執照12個月部分。又
    受處分人因重型機車駕駛執照業經吊銷處分，卻仍駕駛重型
    機車，而受處分人實際上並無重型機車可供吊扣，惟仍應適
    用同條例第67條第6 項限制無照駕車者於最長吊扣期間不得
    考照之規定，自應由本院改諭知如主文第2 項所示之處罰。
據上論斷，應依道路交通管理處罰條例第87條第2 項，道路交通
案件處理辦法第20條前段，裁定如主文。
中    華    民    國    99    年    3     月    4     日
                        交通法庭  法  官  蔡美華
上正本證明與原本無異。
如不服本裁定，應於送達後5日內，向本院提出抗告狀。
                                  書記官  張皇清
中    華    民    國    99    年    3     月    4     日

司法院資訊處製作；財團法人民間司法改革基金會備份。
